臺灣桃園地方法院民事裁定　　　　　　　100年度簡抗字第3號
抗　告　人　蔡雨潔原名：蔡沛.
相　對　人　蔡東隆
上列當事人間請求確認本票債權不存在事件，抗告人對於中華民
國100年2月14日本院桃園簡易庭所為之裁定（99年度桃簡字第12
14號）提起抗告，本院合議庭裁定如下：
    主  文
抗告駁回。
抗告程序費用新臺幣壹仟元由抗告人負擔。
    理  由
一、抗告意旨略以：（一）原裁定以抗告人已委任律師為訴訟代
    理人，具狀就民國100年1月14日本院桃園簡易庭99年度桃簡
    字第1214號請求確認本票債權不存在訴訟第一審判決（下稱
    系爭判決）提起上訴，然未據繳納第二審裁判費，而依民事
    訴訟法施行法第9條規定，裁定駁回上訴。惟依民事訴訟法
    第440條規定，當事人得於判決送達後20日提起上訴，故原
    審自須於上訴期間屆滿後，抗告人仍未補正上訴之合法要件
    ，始可裁定駁回上訴。查抗告人係於100年1月27日收受系爭
    判決後即提起上訴，又抗告人就系爭判決之上訴期間應於同
    年2月16日始屆滿，原審竟於抗告人上訴期間屆滿前之同年2
    月14日即裁定駁回上訴。原審於上訴期間尚未屆滿前即予裁
    定駁回上訴，其違法裁定之意思表示自不因事後合法送達，
    而改變其本質。（二）再者，民事訴訟施行法第9條之規定
    乃在避免拖延訴訟，惟抗告人之訴訟代理人沈宏裕律師因於
    原審未受委任而未曾閱卷，無相關卷證資料撰寫上訴理由書
    ，故於提起上訴後，即向原審聲請閱卷，詎原審書記官稱卷
    宗於法官處無法提供閱卷等語，未料事隔數日，即接獲原審
    裁定駁回上訴，可徵抗告人並無延滯訴訟之情事。（三）又
    抗告人就系爭判決提起上訴未具上訴理由，依民事訴訟法第
    444條之1之規定，應先將訴訟資料送交第二審法院，不可依
    民事訴訟法第442條第2項之規定裁定駁回上訴。是以，原審
    駁回抗告人就系爭判決上訴之裁定顯有違誤等語，並聲明：
    原裁定廢棄。
二、按上訴有應繳而未繳裁判費者，原第一審法院應定期間命其
    補正，如不於期間內補正者，原第一審法院應以裁定駁回之
    ，但上訴人有律師為訴訟代理人，或依書狀上之記載可認其
    明知上訴要件有欠缺者，原第一審法院得不命補正，即應以
    裁定駁回之，此觀民事訴訟法第442條第2項、民事訴訟法施
    行法第9條規定甚明。民事訴訟法施行法第9條規定之立法意
    旨在於上訴人委任有律師為訴訟代理人者，其訴訟代理人對
    於訴訟利益、訴訟程序之進行並上訴應繳納裁判費，應均熟
    稔，其明知應繳納上訴裁判費用而不為繳納，倘仍令補正，
    未免保護過周，反而延滯訴訟。是於上訴人有委任律師為訴
    訟代理人之情形，第一審法院得不行上開裁定命上訴人補繳
    裁判費之程序，逕行駁回上訴。次按不宣示之裁定，應為送
    達；已宣示之裁定得抗告者，應為送達。裁定經宣示後，為
    該裁定之法院、審判長、受命法官或受託法官受其羈束；不
    宣示者，經公告或送達後受其羈束，民事訴訟法第236條、
    第238條前段亦有明定。準此以觀，當事人於提起抗告後，
    縱經抗告法院裁定，祇須於裁定送達前撤回抗告，即生撤回
    之效力，抗告法院於送達前所作成之裁定，在送達前不生效
    力，在抗告人撤回抗告後，該抗告事件即因撤回而終結，自
    不得將該裁定更為送達（最高法院70年臺抗字第99號裁定意
    旨參照）。
三、經查：
（一）原審係於100年1月14日以系爭判決駁回抗告人所提起之本
      院桃園簡易庭99年度桃簡字第1214號請求確認本票債權不
      存在訴訟，該第一審判決並於100年1月27日送達抗告人，
      此有上開判決正本及該判決之送達證書在卷可稽（見原審
      卷第62至66頁）。是以，依系爭判決送達抗告人之日，加
      計20日之上訴不變期間並扣除法定在途期間1日後（註：
      抗告人之住所於桃園縣龜山鄉，依民事訴訟法第162條、
      法院訴訟當事人在途期間標準之規定，應扣除其在途之期
      間1日），抗告人就該判決上訴期間之末日應為100年2月1
      7日。又抗告人於收受該判決後雖已委任沈宏裕律師為訴
      訟代理人，沈宏裕律師並於100年2月1日代抗告人對上開
      判決提起上訴，惟其上訴狀除記載上訴聲明外，並未隨狀
      繳納第二審裁判費，此觀本院收狀人員於上訴狀上加蓋「
      未繳規費」章戳可證，原審遂依前揭民事訴訟法施行法第
      9條規定，以裁定駁回其上訴，該裁定未經公告，而於同
      年2月18日送達於抗告人之沈宏裕律師，抗告人後於100年
      3月15日始繳納上訴第二審之裁判費新臺幣（下同）27,63
      6元等情，亦有抗告人之委任狀、上訴狀、原審駁回上訴
      之裁定正本暨該裁定之送達證書、本院收納款項統一收據
      、本院民事科查詢簡答表為憑（見原審卷第68至71頁、本
      院卷第24、48頁）。
（二）抗告人之訴訟代理人沈宏裕律師雖主張其曾具狀聲請閱卷
      ，並無拖延訴訟云云，然查：抗告人即本院桃園簡易庭99
      年度桃簡字第1214號請求確認本票債權不存在訴訟之原告
      ，於上開訴訟係請求確認被抗告人就持有票號TH0000000
      號支票（發票人為抗告人、發票日為98年9月2日、面額17
      6萬元），對抗告人之票據債權不存在；且系爭判決駁回
      抗告人之請求，均記載於系爭判決明確，此有該判決正本
      可稽（見原審卷第62至65頁）。系爭判決就抗告人之請求
      及判決結果既均記載明確，是堪認抗告人之訴訟代理人沈
      宏裕律師可自行推算出上訴裁判費金額，故就第二審裁判
      費用數額與閱卷與否、得否撰寫上訴理由，並無關連。且
      沈宏裕律師應知悉第二審裁判費為上訴之合法要件，並得
      自行計算並繳納第二審裁判費而不為，是其主張原審未予
      其閱卷即駁回上訴云云，並非可採。
（三）按經言詞辯論之裁定，應宣示之；終結訴訟之裁定，不經
      言詞辯論者，應公告之，民事訴訟法第235條定有明文。
      原審裁定之原本雖係於抗告人就系爭判決尚得提起上訴之
      100年2月14日作成，然原審就該裁定疏未公告，而遲於10
      0年2月18日始送達抗告人及被抗告人，故依前揭民事訴訟
      法第238條、最高法院70年臺抗字第99號裁定意旨，原審
      裁定於送達當事人前，不生駁回抗告人上訴之效力，是原
      審裁定係於抗告人就系爭判決上訴期間屆滿（100年2月17
      日）後之100年2月18日始生駁回抗告人上訴之效力一事，
      堪以認定。又抗告人亦未於原審裁定駁回其上訴之100年2
      月18日前補正第二審裁判費，而係於原審駁回上訴後之10
      0年3月15日始繳納27,636元之裁判費等情，業如前述，是
      應認抗告人得於原審裁定駁回其上訴前逕繳納27,636元之
      第二審裁判費而不為。再者，觀民事訴訟法施行法第9條
      規定可知，是否命委任律師為訴訟代理人之當事人補正，
      為法院之職權，原法院不命抗告人補正逕予駁回，且該駁
      回之裁定係於抗告人就系爭判決上訴期間屆滿後始生效力
      ，是原審裁定依法並無不符。
（四）民事訴訟法第442條第3項規定：「上訴狀未具上訴理由者
      ，不適用前項之規定」，係指上訴人提起上訴，然未依同
      法第441條第1項規定表明上訴理由時，原第一審法院雖應
      定期間命其補正上訴理由，然倘若上訴人未依限補正上訴
      理由時，原第一審法院仍不得以上訴人未補正上訴理由為
      由，駁回上訴；非謂上訴人不具上訴理由，原第一審法院
      即不得以其他上訴不合程式或有其他不合法之事由，駁回
      上訴。抗告人雖稱其上訴狀未載上訴理由，故原審應將所
      有卷宗資料送交第二審法院，由第二審法院審查抗告人之
      上訴合法要件，不得依民事訴訟法施行法第9條規定逕行
      駁回上訴云云。然查，抗告人就系爭判決提起上訴而未繳
      納第二審裁判費，此係有別於無上訴理由之另一上訴要件
      ，參諸上開說明，抗告人提起上訴雖無上訴理由，然原審
      法院以其未繳納第二審裁判費，依民事訴訟法第442條第2
      項、民事訴訟法施行法第9條規定裁定駁回上訴，於法並
      無不合。
四、原審裁定駁回抗告人之上訴，於法既無違誤，抗告意旨仍執
    陳詞，指摘原裁定不當並求為廢棄，為無理由，應予駁回。
五、據上論結，本件抗告為無理由，依民事訴訟法第436條之1第
    1項、第3項、第495條之1第1項、第449條第1項、第95條、
    第78條，裁定如主文。
中    華    民    國   100    年    8     月    16    日
          民事第三庭  審判長法  官  張益銘
                            法  官  林靜梅
                            法  官  毛彥程
正本係照原本作成。
本裁定除以適用法規顯有錯誤為理由外，不得再抗告。如提起再
抗告，應於收受後10日內委任律師為代理人向本院提出再抗告狀
。並繳納再抗告費新臺幣1,000 元。
中    華    民    國   100    年    8     月    16    日
                            書記官  伍幸怡